臺北高等行政法院判決　　　　　　　　　　　九十年度訴字第四九一○號
　　　　　　　　　　　　　　　.
　　原　　　告　甲○○
　　訴訟代理人　陳純仁律師
　　被　　　告　財政部臺北市國稅局
　　代　表　人　張盛和（局長）住同右
　　訴訟代理人　乙○○
右當事人間因八十五年度綜合所得稅及罰鍰事件，原告不服財政部中華民國九十年五
月二十五日台財訴字第○八九○○六六四六六號訴願決定，提起行政訴訟。本院判決
如左：
　　主  文
原告之訴駁回。
訴訟費用由原告負擔。
　　事  實
一、事實概要：緣原告辦理民國（下同）八十五年度綜合所得稅結算申報時，漏報營
    利、利息所得計新台幣（下同）一、九三五、○八一元，案經查獲，合併核定綜
    合所得總額六、五三九、九九八元，補徵稅額七七四、○三二元，並按漏稅額七
    七四、○三二元處以○‧二倍罰鍰一五四、八○○元（計至百元為止）。原告不
    服，申經復查結果，未獲變更，提起訴願，亦遭決定駁回，遂提起本件行政訴訟
    。
二、兩造聲明：
　(一)原告聲明：訴願決定及原處分均撤銷。
　(二)被告聲明：駁回原告之訴。
三、兩造爭點：原告主張漏報營利、利息所得計新台幣（下同）一、九三五、○八一
    元，既非故意亦無過失，是否得卸免其漏報之責任？
　(一)原告主張之理由：
    1.被告所稱原告八十五年度出售系爭漏報股票一事，均係原告應他人向銀行借款
      擔任連帶保證人，而向銀行提供作保之質押擔保品，為銀行所變賣，該等變賣
      過程因均係由銀行自行變賣，而將變賣所得價款逕行抵付主債務人之欠款，原
      告並未收到該等價金，因此原告於事前事後均不知情，主管機關亦無任何文件
      通知原告，原告自不知有該項所得，因此並非故意漏報。
    2.又復查決定書及訴願決定書理由中均以「系爭緩課股票於轉讓時，各緩課股票
      發行公司已依規定向所在地稽徵機關辦理緩課股票轉讓所得申報憑單之申報」
      為由，認定原告主張系爭股票之轉讓其均不知情乙節，核不足採。惟查，縱令
      各緩課股票發行公司已依規定向所在地稽徵機關辦理緩課股票轉讓所得申報憑
      單之申報，該緩課股票發行公司亦從未將股票轉讓之情事通知原告，原告根本
      無從得知股票遭拍賣之事實，因此原告確無故意或過失逃漏稅。復查決定及訴
      願決定竟持前開理由認定原告知情，該復查決定及訴願決定實難令原告信服。
　(二)被告主張之理由：
    1.按「個人之綜合所得總額，以其全年左列各類所得合併計算之：第一類：營利
      所得：．．．第四類：利息所得：．．．」「納稅義務人應於每年二月二十日
      至三月底止，填具結算申報書，向該管稽徵機關，申報其上一年度內構成綜合
      所得總額或營利事業收入總額之項目及數額，以及有關減免、扣除之事實，並
      應依其全年應納稅額減除暫繳稅額及尚未抵繳之扣繳稅額，計算其應納之結算
      稅額，於申報前自行繳納。．．．」「納稅義務人已依本法規定辦理結算申報
      ，但對依本法規定應申報課稅之所得額有漏報或短報情事者，處以所漏稅額兩
      倍以下之罰鍰。」分別為行為時所得稅法第十四條第一項第一類、第四類、第
      七十一條第一項及第一百十條第一項所明定。復按「．．．但應受行政罰之行
      為，僅須違反禁止規定或作為義務，而不以發生損害或危險為其要件者，推定
      為有過失，於行為人不能舉證證明自己無過失，即應受處罰。．．．」司法院
      大法官會議釋字第二七五號解釋可資參照。
    2.本件經查原告八十五年度綜合所得稅結算申報，漏報營利、利息所得計一、九
      三五、○八一元，有相關緩課股票轉讓所得申報憑單、扣繳憑單、申報書影本
      等資料附卷可稽，是被告原核定除補稅外，另按漏稅額七七四、○三二元處以
      ○‧二倍罰鍰一五四、八○○元（計至百元），徵諸首揭規定，尚無不合。
    3.原告主張八十五年度出售系爭漏報股票，均係其應他人向銀行借款擔任連帶保
      證人，向銀行提供作保之質押擔保品，為銀行所拍賣，因均係由銀行主動拍賣
      ，其於事前事後，均不知情，亦無任何文件通知，並非故意漏報乙節。查系爭
      緩課股票於轉讓時，各緩課股票發行公司已依規定向所在地稽徵機關辦理緩課
      股票轉讓所得申報憑單之申報，原告主張系爭股票之轉讓其均不知情乙節，核
      不足採。又原告及其配偶既有該項所得，即應依所得稅法第七十一條規定辦理
      申報，非待稽徵機關通知或收到申報憑單始負申報責任，是其既有該項所得而
      漏未申報，縱非故意，仍難卸免其過失漏報之責任，原告主張，核無足採，徵
      諸首揭規定，原核定除補稅外，並處以罰鍰一五四、八○○元，並無違誤。
　　理  由
一、按「個人之綜合所得總額，以其全年左列各類所得合併計算之：第一類：營利所
    得：．．第四類：利息所得：．．」、「納稅義務人應於每年二月二十日至三月
    或營利事業收入總額之項目及數額，以及有關減免、扣除之事實，並應依其全年
    應納稅額減除暫繳稅額及尚未抵繳之扣繳稅額，計算其應納之結算稅額，於申報
    前自行繳納。」、「納稅義務人已依本法規定辦理結算申報，但對依本法規定應
    申報課稅之所得額有漏報或短報情事者，處以所漏稅額兩倍以下之罰鍰。」行為
    時所得稅法第十四條第一項第一類、第四類、第七十一條第一項及第一百十條第
    一項分別定有明文。次按「應受行政罰之行為，僅須違反禁止規定或作為義務，
    而不以發生損害或危險為其要件者，推定為有過失，於行為人不能舉證證明自己
    無過失，即應受處罰。」司法院大法官會議釋字第二七五號解釋在案。
二、查原告八十五年度綜合所得稅結算申報，未對其持有之建台水泥盈餘轉增資所緩
    徵之股票申報營利、利息所得計一、九三五、○八一元，被告認原告構成漏報行
    為，核定補稅外，另按漏稅額七七四、○三二元處以○‧二倍罰鍰一五四、八○
    ○元（計至百元），有相關緩課股票轉讓所得申報憑單、扣繳憑單、申報書影本
    等資料附卷可稽，且為兩造所不爭執，堪信為真實。
三、原告主張八十五年度出售系爭漏報股票，均係其為他人向銀行借款擔任連帶保證
    ，向銀行提供作保之質押擔保品，銀行拍賣，其於事前事後，均不知情，或因搬
    移地址之故，並非故意漏報云云。但查系爭緩課股票於轉讓時，各緩課股票發行
    公司已依規定向所在地稽徵機關辦理緩課股票轉讓所得申報憑單之申報，該憑單
    共有四聯，其中一聯即交原股票所有人之原告，業據被告陳明在卷，有緩課股票
    轉讓所得申報憑單影本附於原處分卷可稽，該憑單上原告之地址，明載台北市大
    安區○○○路○段二三六巷九號十四樓之一，核與原告八十五年度綜合所得稅結
    算聲報書所載地址相同，且為原告聲請復查時所載地址，衡之常情，原告應無不
    知情之理，就本件訴訟之通知以觀，原告起訴狀記載地址為台北市○○路○段二
    五號八樓C室；本院歷次通知書依該址送達，有因「原址無此人」而退回者，亦
    有由「鴻霖大廈管理委員會」收受送達者，言詞辯論期日通知單亦依該址送達，
    原告即知委任訴訟代理人到場，足證原告所為搬移地址致未獲通知一節，委屬飾
    卸之詞，且衡之經驗法則，有價證券之轉讓須經背書轉讓，其拍賣程序，依相關
    規定，必通知質物所有人，原告豈有不知之理，縱因搬移地址，未向相關銀行通
    知，亦屬可歸責於自己之過失，此外，原告未提出其不知系爭股票轉讓之其他任
    何證據，以實其說，原告此項主張，殊不足採。且原告及其配偶既有前開所得，
    即有依所得稅法第七十一條規定辦理申報之義務，非待稽徵機關通知或收到申報
    憑單始負申報責任，從而，原告對於系爭稅款之漏報，縱非故意，亦難辭過失之
    責，揆諸前揭大法官會議解釋意旨，自有漏報稅款違章責任，要無疑義。
四、綜合上述，原告八十五年度綜合所得稅結算申報，漏未對其持有之公司盈餘轉增
    資股票讓與，辦理申報，被告依行為時所得稅法第十四條、第七十一條第一項及
    第一百十條第一項規定，核定補稅，並按所漏稅額裁處○‧二倍罰鍰，並無不合
    ，訴願決定予以維持，亦無違誤。原告仍執前詞，訴請一併撤銷，為無理由，應
    予駁回。
據上論結，本件原告之訴為無理由，爰依行政訴訟法第九十八條第三項前段，判決如
主文。
中　　華　　民　　國　　　九十一　　年　　　五　　　　月　　二十二　　　日
                            臺 北 高 等 行 政 法 院  第六庭
                                           審 判 長  法  官  林樹埔
                                                     法  官  曹瑞卿
                                                     法  官  闕銘富
右為正本係照原本作成。
如不服本判決，應於送達後二十日內，向本院提出上訴狀並表明上訴理由，如於本判
決宣示後送達前提起上訴者，應於判決送達後二十日內補提上訴理由書（須按他造人
數附繕本）。
中　　華　　民　　國　　　九十一　　年　　　五　　　　月　　二十三　　　日
                                                     書記官  吳芳靜
